【裁判字號】    90,交上易,448
【裁判日期】    901227
【裁判案由】    公共危險
【裁判全文】
臺灣高等法院刑事判決                            九十年度交上易字第四四八號
    上  訴  人
    即  被  告  甲○○
右上訴人因公共危險案件，不服臺灣士林地方法院九十年度字第一七三號，中華民國
九十年十月十八日第一審判決（聲請簡易判決處刑案號：臺灣士林地方法院檢察署九
十年度偵字第五一七二號；移送併案審理案號：臺灣臺北地方法院檢察署九十年度偵
字第二三六三七號）提起上訴，本院判決如左：
    主  文
原判決撤銷。
甲○○連續服用酒類，不能安全駕駛動力交通工具而駕駛，累犯，處有期徒刑肆月，
如易科罰金以參佰元折算壹日。
    事  實
一、甲○○前曾犯竊盜罪，經臺灣臺北地方法院於民國（下同）八十五年五月三日判
    處有期徒刑四月，上訴後再經本院於八十五年八月二十二日判決上訴駁回確定；
    又因犯侵占罪，經臺灣臺北地方法院於八十五年九月十日判處有期徒刑六月，上
    訴後再經本院於八十六年一月十六日判決上訴駁回確定；嗣二罪經合併定應執行
    刑為有期徒刑九月，而於八十六年九月五日執行完畢。又因犯公共危險罪（服用
    酒類駕駛案件），經臺灣彰化地方法院於八十八年九月二十七日判處拘役四十五
    天確定，於八十九年一月二十四日易科罰金執行完畢。竟不知悛悔，仍基於酒後
    駕車之概括犯意，先於九十年四月十八日晚間十一時許，在臺北市○○區○○街
    附近友人住處，飲用臺灣啤酒之酒類後，已達不能安全駕駛車輛之程度，卻仍駕
    駛車牌號碼ＡＹ─四八三五號自用小客車欲返回住家；至翌（十九）日凌晨一時
    許，行經臺北縣汐止市○○路北二高便道前，因酒後駕車精神不濟，有蛇行、車
    身搖擺不定等駕駛操控力欠佳情形，而在臺北縣汐止市○○路、民權街口為警攔
    查，並對於員警指揮有反應遲緩，駕駛判斷力欠佳之情形，且於隨後之同日凌晨
    一時十九分許，經警當場測試其吐氣所含酒精濃度高達每公升一‧０六毫克而查
    獲。經移送臺灣士林地方法院檢察署偵辦，而由檢察官飭回候傳，竟又於九十年
    六月八日二十一時許，在臺北縣三重市飲用啤酒後，已達不能安全駕駛車輛之程
    度，卻仍騎乘車牌號碼ＢＦＹ－八八六號機車欲返回住家；至同日二十一時二十
    三分許，行經臺北市○○○路、環河南路口為警路檢盤查，對於員警指揮有反應
    遲緩，駕駛判斷力顯然欠佳之情形，經警當場測試其吐氣所含酒精濃度高達每公
    升０‧八六毫克而查獲。
二、案經臺北縣警察局汐止分局報請臺灣士林地方法院檢察署檢察官偵查後聲請簡易
    判決處刑，經原法院認不宜以簡易判決處刑，而改依通常程序審判；及由臺北市
    政府警察局萬華分局報請臺灣臺北地方法院檢察署檢察官移送併案審理。
    理  由
一、訊據被告甲○○在本院審理中對於九十年六月八日二十一時許，在臺北縣三重市
    飲用啤酒後，已達不能安全駕駛車輛之程度，仍騎乘車牌號碼ＢＦＹ－八八六號
    機車返家，至同日二十一時二十三分許，行經臺北市○○○路、環河南路口為警
    路檢盤查，對於員警指揮有反應遲緩，駕駛判斷力顯然欠佳之情形，經警當場測
    試其吐氣所含酒精濃度高達每公升０‧八六毫克等情，已坦承不諱。另雖供陳於
    九十年四月十八日晚間十一時許，在臺北市○○區○○街附近友人住處，飲用臺
    灣啤酒三杯後駕駛ＡＹ─四八三五號欲行返回家中；但矢口否認九十年四月十八
    日晚間飲用啤酒後已達不能安全駕駛之程度，辯稱：員警攔查當地道路狹小，根
    本不可能蛇行，呼氣酒精濃度測試之結果並不正確，且伊當時經員警施以生理協
    調平衡檢測之結果，亦證明可以安全駕駛；警員所作觀察報告書與生理檢測平衡
    測試，其內容結果豈非矛盾云云。惟查：
  (一)被告甲○○於九十年六月八日二十一時許，在臺北縣三重市飲用啤酒後，已達不
    能安全駕駛車輛之程度，仍騎乘車牌號碼ＢＦＹ－八八六號機車返家，至同日二
    十一時二十三分許，行經臺北市○○○路、環河南路口為警路檢盤查，對於員警
    指揮有反應遲緩，駕駛判斷力顯然欠佳之情形，經警當場測試其吐氣所含酒精濃
    度高達每公升０‧八六毫克之事實，除據被告供陳在卷外，並有臺北市政府警察
    局舉發違反道路交通管理事件通知單、呼氣酒精濃度測試結果單、刑法第一百八
    十五條之三案件測試觀察紀錄表各一件附在臺灣臺北地方法院檢察署九十年度偵
    字第一八九六五號卷第九頁、第十頁可證，及經濟部標準檢驗局呼氣酒精測試器
    檢定合格單影本附在本院卷可稽，此部分被告之自白，核與事實相符，自屬可信
    。
  (二)被告於九十年四月十八日晚間酒後駕車之犯罪事實，業據證人即現場查獲員警林
    立人於原法院審理時具結證稱：查該處是交流道口，路面寬大，我們發現他有蛇
    行的現象加以攔查，並測得酒精農度；... 當時我對被告印象深刻，因當時他與
    我們僵持甚久，約有一、二十分鐘才將他帶回警局，我們見他酒醉，就沒有與他
    計較；... （報告書）我是針對個案的情況加以描述；當時由我們派出所的主管
    帶班，當時被告已酒罪揚言曾任板橋地檢的法警，警察不算什麼；... 被告拒簽
    ，他懷疑酒測器的準確性，我有將酒測器的檢驗合格書給他看，但他仍沒有簽；
    ... 我們要求他出示駕照、行照，他就沒有反應，我提醒被告二、三次，他才反
    應過來云云（見原審卷第十七頁至第十九頁）。其舉發本案時依觀察所得所製作
    之報告書亦明確記載「犯嫌之生理狀況為眼睛充血，胡言亂語，身體無法平衡，
    四肢無力，講話口沫橫飛，以明顯有酒醉之情形」等語（見九十年度偵字第五一
    七二號卷第九頁）；此外復有被告呼氣酒精濃度測試結果單、臺北縣警察局舉發
    違反道路交通管理事件通知單、刑法第一百八十五條之三案件測試觀察紀錄表各
    一件在卷可資佐證（見九十年度偵字第五一七二號卷第十頁至第十二頁）。次查
    ，本件員警對被告施以測試所用之酒精濃度測試器，經查詢結果，該測試器有效
    期限為九十一年二月，並係在未達一千次之範圍內，亦有臺北縣警察局汐止分局
 九十年八月二十三日汐警交字第０一五四八三號函暨所附浮貼於該測試器上之經
    濟部標準檢驗局呼氣酒精測試器檢定合格單影本在卷可稽（見原審卷第八頁、第
    九頁）；足認該檢測器之精確度並無問題。參以，證人林立人在偵查卷附臺北縣
    警察局汐止分局汽車駕駛人酒後生理協調平衡檢測紀錄卡上，對被告經檢測通過
    之各欄亦均核實記載「合格」，並無刻意刁難之情狀觀之，該證人林立人於執行
    公權力時所書具之報告書及在原審所為之供證應非出自誣陷，自可採信。被告所
    辯：呼氣酒精濃度測試之結果並不正確等語，應非屬實，而不足採。
  (三)依卷附臺北縣警察局汐止分局汽車駕駛人酒後生理協調平衡檢測紀錄卡之所示，
    被告對於檢測各欄雖均經記載合格。然生理協調平衡檢測僅係判定有無酒醉方式
    中之一種，並非唯一；且酒後之專注力及克制力因人而異，各人皆有不同，此為
    週知之事實；尚難以被告生理協調平衡檢測各項均已通過，即得謂被告當時確可
    安全駕駛。況，汽車駕駛人飲酒後其吐氣所含酒精成份超過每公升０˙二五毫克
    以上者不得駕車，道路交通安全規則第一百十四條第二款定有明文。另就醫學文
    獻所知，酒精對人體的影響程度乃依血中酒精濃度而定，而警方測試器所測得之
    呼氣酒精濃度乘以二００為當時之血中酒精濃度，又當呼氣濃度達每公升０˙二
    五毫克時，將造成輕度協調功能降低之輕度酒精中毒症狀，當呼氣濃度達每公升
    ０˙五毫克時，將造成反應較慢、感覺減低、影響駕駛等輕到中度之酒精中毒症
    狀，當呼氣濃度達每公升０˙七五毫克時，將造成思考改變、個性行為改變等酒
    精中毒症狀，當呼氣濃度達每公升一˙０毫克時，將造成步態不穩、噁心嘔吐、
    精神混惑不清晰等中度酒精中毒症狀，此有行政院國軍退除役官兵輔導委員會台
    北榮民總醫院八十八年八月五日（八八）北總內字第二六八六八號函文在卷可稽
    （見九十年度偵字第五一七二號卷第二十五頁至第三十一頁）。本件被告被查獲
    時，其呼氣所含酒精濃度高達每公升一‧０六毫克，已如前述；則參酌前述醫學
    上說明及上揭全部事證；自足認被當時已違反道路交通安全規則第一百十四條第
    二款之規定，確實達到不能安全駕駛之程度無疑。
  (四)依本件偵卷所附經被告簽名確認之舉發單上所載，本案違規地點為「橫科路、民
    權街口」；另於測試觀察紀錄表上員警亦記載查獲地點為「北縣汐止市○○路、
    民權街口」（見九十年度偵字第五一七二號卷第十頁、第十二頁）。即被告於警
    訊時亦陳稱：行經汐止市○○路北二高便道為警攔查云云（見同上卷第四頁背面
    ）；於檢察官偵查中供陳：我在汐止橫科路為警查獲等語（見同上卷義二十三頁
    背面）；在本院審理中提出之現場圖亦記載其被攔檢處所係在汐止交通分隊旁之
    橫科路上。因之，本案警方攔檢查察地點確係在臺北縣汐止市○○路上，應無疑
    義；被告在原法院審理中供稱：當時查察地點為中南街云云，顯非屬實。又查，
    依被告在本院審理中所提出之現場圖及照片所示，被告被攔檢處橫科路之路寬達
    五點七公尺（尚不包括路肩）；以一般自小客車車寬約一點八至二公尺觀之，任
    意蛇行綽綽有餘。被告在原審所指：攔檢地點與事實不合云云；及在本院所辯：
    員警攔查地點道路狹小，根本不可能蛇行等語，均不足採。
  (五)綜上各節所述，本件事證明確，被告犯行洵足認定，應予依法論科。
二、核被告所為，均係犯刑法第一百八十五條之三之公共危險罪。被告先後二次公共
    危險罪犯行，其時間緊接，所犯又為構成要件相同之罪，顯係基於概括之犯意為
    之，應依刑法第五十六條連續犯之規定論以一罪，並加重其刑。又被告前曾犯竊
    盜罪，經臺灣臺北地方法院於八十五年五月三日判處有期徒刑四月，上訴後再經
    本院於八十五年八月二十二日判決上訴駁回確定；又因犯侵占罪，經臺灣臺北地
    方法院於八十五年九月十日判處有期徒刑六月，上訴後再經本院於八十六年一月
    十六日判決上訴駁回確定；嗣二罪經合併定應執行刑為有期徒刑九月，而於八十
    六年九月五日執行完畢，有本院被告全國前案紀錄表、臺灣高等法院檢察署刑案
    資料簡覆表各一份在卷可按，其於前案有期徒刑執行完畢後五年之內再犯本案有
    期徒刑以上之本罪，為累犯，應依刑法第四十七條規定遞予加重其刑。被告甲○
    ○於九十年六月八日二十一時許所為公共危險罪犯行，雖未經檢察官起訴，然此
    部分與已起訴之公共危險犯行，有連續犯之關係，屬裁判上之一罪，故本院自得
    併予審判，附此敘明。
三、原審據以論罪科刑，固非無見。惟未及就被告甲○○於九十年六月八日二十一時
    許所為公共危險罪犯行併予審判，尚有未洽。被告之上訴意旨否認於九十年四月
    十八日晚間有酒醉駕車之犯行，雖無理由；然原判決既有前述之可議，仍屬無可
    維持，應由本院予以撤銷改判。爰審酌被告前曾經因犯公共危險罪經科處拘役之
    刑並經執行完畢仍不思戒慎，其酒後駕車行為，對於其個人及用路人安全影響至
    鉅，及其犯罪後坦承九十年六月八日犯行，而否認九十年四月十八日犯行之態度
    等一切情狀，量處如主文所示之刑，並諭知易科罰金之折算標準。
據上論斷，應依刑事訴訟法第三百六十九條第一項前段、第三百六十四條、第二百九
十九條第一項前段，刑法第一百八十五條之三、第四十七條、第四十一條第一項前段
、罰金罰鍰提高標準條例第二條，判決如主文。
本案經檢察官田炳麟到庭執行職務。
中      華      民      國    九十      年     十二     月    二十七    日
                              臺灣高等法院刑事第十二庭
                                  審判長法  官   劉  景  星
                                        法  官   陳  志  洋
                                        法  官   陳  博  志
右正本證明與原本無異。
不得上訴。
                                         書記官  陳  嘉  文
中      華      民      國     九十     年    十二        月   二十七   日
附錄 本判決論罪科刑法條：
刑法第一百八十五條之三
服用毒品、麻醉藥品、酒類或其他相類之物，不能安全駕駛動力交通工具而駕駛者，
處一年以下有期徒刑、拘役或三萬元以下罰金。


司法院資訊處製作；財團法人民間司法改革基金會備份。
